臺灣臺中地方法院民事判決　　　　　　　94年度訴字第2620號
原　　　告　行政院農業委員會林務局東勢林區管理處
法定代理人　戊○○
訴訟代理人　賈俊益律師
複代理人　　辛○○
複代理人　　庚○○
被　　　告　丙○○
被　　　告　丁○○
被　　　告　己○○
被　　　告　乙○○
被　　　告　甲○○
上列當事人間請求返還林地事件，本院於民國96年9月5日言詞辯
論終結，判決如下：
    主      文
被告丙○○應將坐落台中縣和平鄉大甲溪事業區第67林班地假20
地號土地如附圖C部分面積0.0138公頃之工寮拆除，被告丁○○
應將前開土地如附圖B部分面積0.0192公頃之工寮拆除，被告己○○應將前開土地如附圖D部分面積0.0117公頃之工寮拆除，並
將前開土地返還原告；另被告丙○○應將前開土地如附圖A部分
面積1.0800公頃之土地返還原告。
被告己○○應將坐落台中縣和平鄉大甲溪事業區第67林班地假
26地號土地如附圖F部分面積0.0012公頃之水塔、G部分面積0.
0113公頃之工寮、H部分面積0.0012公頃之水塔拆除，並將前開
土地及E部分面積1.1022公頃之土地返還原告。
被告己○○應將坐落台中縣和平鄉大甲溪事業區第67林班地假27
地號土地如附圖I部分面積0.3087公頃之土地返還原告。
被告乙○○應將坐落台中縣和平鄉大甲溪事業區第67林班地假27
地號土地如附圖K部分面積0.0110公頃之工寮、L部分面積0.0012
公頃之水塔拆除，並將前開土地及J部分面積1.8174公頃之土地
返還原告。
被告甲○○應將坐落台中縣和平鄉大甲溪事業區第67林班地假27
地號土地如附圖N部分面積0.0056公頃之工寮、0部分面積0.0012
公頃之水塔拆除，並將前開土地及M部分面積0.6163公頃之土地
返還原告。
訴訟費用由被告丙○○負擔百分之22，被告丁○○負擔百分之1
，被告己○○負擔百分之29，被告乙○○負擔百分之36，被告甲○○負擔百分之12。
本判決關於被告丙○○敗訴部分，於原告以新臺幣壹拾捌萬元為
被告丙○○供擔保後，得假執行。
本判決關於被告丁○○敗訴部分，於原告以新臺幣參仟元為被告
丁○○供擔保後，得假執行。
本判決關於被告己○○敗訴部分，於原告以新臺幣貳拾肆萬元為
被告己○○供擔保後，得假執行。
本判決關於被告乙○○敗訴部分，於原告以新臺幣參拾萬元為被
告乙○○供擔保後，得假執行。
本判決關於被告甲○○敗訴部分，於原告以新臺幣壹拾萬元為被
告甲○○供擔保後，得假執行。
    事實及理由
壹、程序事項：
    被告丁○○經合法通知，未於最後言詞辯論期日到場，核無
    民事訴訟法第386條各款所列情形，爰依原告之聲請，由其
    一造辯論而為判決。
貳、兩造爭執要旨：
  一、原告主張：
    (一)訴外人壬○○、陳士英分別於民國（下同）59、63年間
        ，向原告行政院農業委員會林務局東勢林區管理處（前
        身台灣省政府農林廳東勢林區管理處）組織合併前之台
        灣省政府農林廳東勢林區管理處各自承租坐落在台中縣
        和平鄉大甲溪事業區第67林班地假20地號土地（以下稱
        假20地號土地），面積1.22公頃，種植蘋果、柳杉、松
        木、梨等；坐落同一林班地假26、27地號土地（以下稱
        假26地號土地、假27地號土地），面積2.440公頃之林
        地，種植柳杉、松木、梨等林木。依照兩造契約第3條
        約定，租期各為自59年10月1日至68年9月30日、63年7
        月15日至72年7月14日止，是以上開契約業於該時終止
        。而訴外人壬○○所承租林地，現分別遭被告己○○、
        丙○○、丁○○占有中；訴外人陳士英則於71年1月11
        日死亡，其承租之林地，現遭被告己○○、乙○○、甲○○占有中。
    (二)依95年2月16日勘驗筆錄、96年5月30日製作之複丈成果
        圖，可知系爭土地遭被告丙○○、丁○○、己○○、乙○○、甲○○等5人占有並種植果樹，其種植作物為蘋
        果、梨樹、李樹及水蜜桃。又依台中縣東勢地政事務所
        96年5月30日土地複丈成果圖所示：(1)假20地號土地現
        由被告丙○○占有A部分耕作，並設有編號C之工寮1座
        ，被告丁○○設有編號B之工寮1座，被告己○○設有編
        號D之工寮1座。(2)假26地號土地現由被告己○○占有E
        部分耕作，並設有編號G之工寮1座及編號F、H之水塔2
        座。(3)假27地號土地現由被告己○○占有I部分耕作；
        被告乙○○占有J部分耕作，並設置編號K之工寮1座、
        編號L之水塔1座；被告甲○○占有M部分耕作，並設置
        編號N之工寮1座、編號O之水塔1座。然查，被告5人與
        原告並無租賃契約關係存在，卻私自占有系爭林地種植
        果樹，原告得依民法第767條請求被告5人返還系爭林地
        。為此，提起本件訴訟，並聲明：(1)被告丙○○應將假
        20地號土地如附圖C部分面積0.0138公頃之工寮拆除，
        被告丁○○應將B部分面積0.0192公頃之工寮拆除，被
        告己○○應將D部分面積0.0117公頃之工寮拆除，並將
        前揭土地及A部分面積1.0800公頃之土地返還原告；(2)
        被告己○○應將假26地號土地如附圖F部分面積0.0012
        公頃之水塔、G部分面積0.0113公頃之工寮、H部分面積
        0.0012公頃之水塔拆除，並將前揭土地及E部分面積1.1
        022公頃之土地返還原告；(3)被告己○○應將假27地號
        土地如附圖I部分面積0.3087公頃之土地返還原告；(4)
        被告乙○○應將假27地號土地如附圖K部分面積0.0110
        公頃之工寮、L部分面積0.0012公頃之水塔拆除，被告
        甲○○應將N部分面積0.0056公頃之工寮、0部分面積0.
        0012公頃之水塔拆除，並將前揭土地及J部分面積1.81
        74公頃、M部分面積0.6163公頃之土地返還原告。(5)願
        供擔保，請准宣告假執行。
  二、被告抗辯：
    (一)被告丙○○陳稱：假20地號土地的果園是伊與己○○、
        丁○○三人耕作各三分之一，並非全部由伊耕作。
    (二)被告乙○○陳稱：給伊造林，待樹木長大後再還原告，
        不然伊無法謀生。
    (三)被告己○○、甲○○陳稱：原告如果將土地收回，伊等
        就無法生活。
    (四)被告丁○○未於言詞辯論期日到場，亦未提出書狀為任
        何聲明或陳述。
參、得心證之理由：
  一、按國有財產撥給各地國家機關使用者，名義上雖仍為國有
      ，實際上即為使用機關行使所有人之權利，故最高法院對
      於是類財產，向准由管領機關起訴，代國家主張所有權之
      權利，最高法院51年台上字第2680號判例可資參照。茲查
      ，系爭假20、26、27地號土地為國有，原告為管理機關，
      此為兩造所不爭執，參酌上開說明，自得由原告起訴代國
      家主張所有權。
  二、次按所有人對於無權占有其所有物者，得請求返還之，對
      於妨害其所有權者，得請求除去之，民法第767條前段及
      中段定有明文。經查：
    (一)被告5人占有使用系爭林地情形，經本院至現場勘驗，
        並囑託臺中縣東勢地政事務所測量員鑑測結果為：(1)假
        20地號土地由被告丙○○占有A部分耕作，並設有編號C
        之工寮1座，被告丁○○設有編號B之工寮1座，被告己○○設有編號D之工寮1座；(2)假26地號土地由被告己○○占有E部分耕作，並設有編號G之工寮1座及編號F、H
        之水塔2座；(3)假27地號土地由被告己○○占有I部分耕
        作；被告乙○○占有J部分耕作，並設置編號K之工寮1
        座、編號L之水塔1座，被告甲○○占有M部分耕作，並
        設置編號N之工寮1座、編號O之水塔1座，此有勘驗筆錄
        、現場照片及臺中縣東勢地政事務所96年7月26日中東
        地測字第0960007769號函檢送之土地複丈成果圖（經引
        用為本判決之附件，即本判決所稱之附圖）在卷可憑。
    (二)被告丙○○雖辯稱假20地號土地之果園部分，是伊與己○○、丁○○三人耕作各三分之一，並非全部由伊耕作
        云云。惟查，假20地號土地之果園是由丙○○耕作乙節
        ，業經原告之業務承辦人庚○○會同臺中縣東勢地政事
        務所測量員複丈查明屬實，而被告丙○○對所辯事實並
        未舉證以實其說，故尚難採認。
    (三)又被告5人就假20、26、27地號土地未曾與原告訂有租
        賃契約，彼等占有使用系爭林地，自屬無權占有。而被
        告5人既然無權占有系爭林地，則原告依民法第767條前
        段及中段規定，請求被告5人拆除地上之工寮、水塔並
        返還土地，於法即無不合。
  三、綜上所述，原告請求：(1)被告丙○○應將假20地號土地如
      附圖C部分面積0.0138公頃之工寮拆除，被告丁○○應將B
      部分面積0.0192公頃之工寮拆除，被告己○○應將D部分
      面積0.0117公頃之工寮拆除，並將前開土地及A部分面積
      1.0800公頃之土地返還原告；(2)被告己○○應將假26地號
      土地如附圖F部分面積0.0012公頃之水塔、G部分面積0.01
      13公頃之工寮、H部分面積0.0012公頃之水塔拆除，並將
      前開土地及E部分面積1.1022公頃之土地返還原告；(3)被
      告己○○應將假27地號土地如附圖I部分面積0.3087公頃
      之土地返還原告；(4)被告乙○○應將假27地號土地如附圖
      K部分面積0.0110公頃之工寮、L部分面積0.0012公頃之水
      塔拆除，被告甲○○應將N部分面積0.0056公頃之工寮、0
      部分面積0.0012公頃之水塔拆除，並將前開土地及J部分
      面積1.8174公頃、M部分面積0.6163公頃之土地返還原告
      ，為有理由，應予准許。而原告陳明願供擔保聲請宣告假
      執行，經核與法律規定相符，爰酌定相當擔保金額准許之
      。
  四、本件被告丙○○應返還之土地其面積合計10,938平方公尺
      ，被告丁○○應返還之土地其面積為192平方公尺，被告
      己○○應返還之土地其面積合計14,363平方公尺，被告乙○○應返還之土地其面積合計18,296平方公尺，被告甲○○應返還之土地其面積合計6,231平方公尺，參照台中縣
      和平鄉○○段14地號土地92年1月之公告土地現值每平方
      公尺新臺幣（下同）50元計算，其價額分別為546,900元
      、9,600元、718,150元、914,800元、311,550元。而本件
      訴訟標的價額經核定為2,501,000元（裁判費25,849元）
      ，爰以該核定之訴訟標的價額為據，與被告5人應返還土
      地之價額，依其比例酌定被告5人各應負擔之訴訟費用。
肆、一造辯論、訴訟費用負擔及宣告假執行之依據：民事訴訟法
    第385條第1項前段、第78條、第85條第1項但書、第390條第
    2項。
中　　華　　民　　國　　96　　年　　9 　　月　　19　　日
                  民事第三庭    法  官  游文科
正本係照原本作成。
如對本判決上訴，須於判決送達後20日內向本院提出上訴狀。
中　　華　　民　　國　　96　　年　　9 　　月　　19　　日
                                書記官  謝坤冀
